臺灣臺北地方法院民事判決　　　　　　88年度重訴字第1311號
原　　　告　甲　○
　　　　　　庚○○○
　　　　　　丁○○
　　　　　　丙○○
兼共　　同
訴訟代理人　乙○○○
被　　　告　辛○○
　　　　　　己○○
訴訟代理人　戊　○
上列當事人間請求損害賠償事件，本院於九十四年十二月九日言
詞辯論終結，判決如下：
    主  文
被告應連帶給付原告新台幣肆仟萬元及自民國七十九年十二月二
十四日起至清償日止，按週年利率5%計算之利息。
訴訟費用由被告連帶負擔。
本判決於原告以新台幣壹仟佰拾萬肆仟元供擔保後，得假
執行。被告己○○於執行標的物拍定、變賣或物之交付前以新台
幣肆仟萬元預供擔保，或將請求標的物提存，得免為假執行。
    事實及理由
一、本件被告辛○○經合法通知，未於言詞辯論期日到場，查無
    民事訴訟法第386條所列各款情事，應准原告之聲請，由其
    一造辯論而為判決，合先明。
二、本件原告起訴主張：被告辛○○與訴外人洪清良、藍真民勾
    結被告己○○，共同以被告己○○所有坐落於新竹縣竹東鎮
    ○○段第一﹑四○、四一、四二等地號土地四筆及建物建號
    四三○號門牌號碼新竹縣竹東鎮○○路17號2層樓房（被告
    己○○係於78年11月間買得系爭房地，於79年1月6日登記取
    得所有權）詐騙，先由訴外人洪清良與被告己○○約定每坪
    售價新台幣（下同）8萬元，訴外人洪清良另找他人來買，
    價差歸訴外人洪清良取得，訴外人洪清良乃於79年10月間，
    因訴外人林仁山前積欠洪清良債務300餘萬元未償，洪清良
    乃向林仁山表示被告己○○前揭所示之4筆土地欲託售，而
    亞信集團旗下周武公司藍真民、辛○○中意該地，願以每坪
    18 萬元收購，要林仁山撮合該筆土地賺取仲介佣金以抵償
    債務。林仁山遂邀原告之被繼承人王載榮（80年12月10日歿
    ），透過不知情之江水堂之介紹找被告己○○洽談，被告己
    ○○開價該地每坪14萬元，惟須預先支付8,000萬元定金，
    隨後林仁山偕王載榮與其子即原告甲○，至周武公司找藍真
    民、被告辛○○探詢購買之誠意，該二人佯稱：因公司非常
    中意該地，有誠意以每坪18萬元收購，並願預先支付500萬
    元定金云云。遂於數日後由被告辛○○為代表，與林仁山簽
    立「保證書」，向林仁山、王載榮承諾：周武公司願以每坪
    18萬元之價格購買該地，並由被告辛○○當場交付500萬元
    現金予林仁山收執作為定金，由王載榮擔任見證人。嗣後王
    載榮、林仁山見此間每坪有4萬元之價差，乃合議由渠2人合
    資向被告己○○簽約下訂後再轉售予被告辛○○，以賺取此
    間豐厚之價差利潤。王載榮、林仁山乃經江水堂仲介，於79
    年12月22日，由林仁山具名與己○○簽立買賣合約，總價款
    3億餘元，簽約款即定金750萬元當場交予被告己○○收受。
    其中簽約款由王載榮出資4,000萬元，係交付王載榮所簽發
    以台灣省合作金庫新竹支庫為付款人、帳號第406-7號、票
    號第000 0000號、票面金額4,000萬元、票載日期79年12月
    22 日之支票1紙，林仁山則由洪清良借支3,500萬元，再加
    被告辛○○支付之定金500萬元。簽約手續完成後，林仁山
    、王載榮2人隨即欲找藍真民、被告辛○○另簽立買賣合約
    ，詎料被告辛○○卻以該地係工業用地無法以建地利用為由
    ，寧願已支付之500萬元定金遭沒收亦拒絕承購。嗣經王載
    榮瞭解，該地地價每坪不足10萬元，即使再行湊錢自行承購
    ，損失亦較定金遭被告己○○沒收為大，遂令被告己○○以
    渠等2人違約拒繳付後續土地款為由，沒收該定金即簽約款
    8,000萬元。被告己○○自王載榮所收受4,000萬元支票，由
    被告己○○背書兌現後，匯回其妻周秀美帳戶，再提出交洪
    清良分配，另林仁山所交付面額3,500萬元之支票，則由洪
    清良取回，王戴榮計被詐騙4,000萬元之定金，且被告2人先
    前亦以同一手法詐欺訴外人蔡立夫定金3,000萬元得逞，業
    經蔡立夫訴請被告2人連帶賠償獲得勝訴判決。因被告是共
    同詐欺王戴榮，致其受有4,000萬元之損失，爰依共同侵權
    行為之法律關係，訴請被告應連帶給付原告4,000萬元及自7
    9年12月24日起至清償日止，按年息5%計算之利息等語，並
    提出歷審刑事判決（本院84年度易字第6978號、85年度易字
    第5088號、台灣高等法院88年度上易字第2117號、90年度上
    更(一)字第1095號、最高法院90年度台上字第6780號判決）及
    民事判決（本院88年度重訴字第1310號、台灣高等法院89年
    度重上字第203號、91年度重上更字第78號、最高法院92年
    度台上字第49號判決）在卷可稽，被告辛○○未於言詞辯論
    期日到場爭執，復未提出書狀答辯以供本院斟酌，視同自認
    原告主張之事實，應認原告之主張為真實。
三、至於被告己○○則否認有何共同詐欺行為，並聲明駁回原告
    之訴及願供擔保宣告免為假執行等語。是本件首要之爭點為
    被告己○○與辛○○是否有共同詐欺王戴榮之行為，本院茲
    分述如次，經查：
（一）本件被告己○○所出售予原告之被繼承人王戴榮之系爭房
      地，前於同年10月初曾由訴外人傅黎志，向訴外人黃慶讚
      謊稱：地主己○○每坪售價9萬5千元，周武公司（經查並
      無周武公司之登記資料）藍真民有意購買，有差價可賺云
      云，致黃慶讚邀訴外人蔡立夫合資，由被告辛○○在台北
      市○○○路○段335巷15號地下2樓周武公司辦公室內，向
      黃慶讚、蔡立夫等人佯稱周武公司藍真民有意願以每坪11
      萬5千元之價格購買被告李紹民之系爭4筆土地，並約定於
      79年10月9日在台中全國飯店簽約，致蔡立夫、黃慶讚陷
      於錯誤，誤認為每坪土地有2萬元之差價可圖，而於79年
      10月9日在蔡立夫之住處，由蔡立夫、黃慶讚及傅黎志為
      共同買受人，與被告己○○簽訂不動產買賣契約，以總價
      2億7,633萬9,800元向被告己○○購買系爭不動產，並於
      簽約同時，買方並給付被告己○○第一期簽約款6,908萬
      4,950元作為定金，其中3,000萬元支票由蔡立夫開立支付
      ，另3,000萬元支票乃傅黎志向洪清良借用，其餘款項則
      由黃慶讚支付，於完成簽約後，同日晚間於約定時間至台
      中全國大飯店欲與買主藍真民簽立買賣契約，被告辛○○
      藉口時間已晚改至翌日簽約，嗣2人避不見面，令蔡立夫
      等人轉售無門，又無力支付被告己○○價款續款，遭被告
      己○○以違約為由，而沒收高達近7千萬元之定金後，旋
      即再以同一手法，以出售同一筆土地為由，誘使林仁山及
      王戴榮購買系爭土地並支付高額定金，依一般經驗法則而
      言，被告己○○、辛○○若未有串通，豈有在短短相距不
      到2個月之時間內，先後2次之買主，皆因被告辛○○、藍
      真民願以高價買受系爭土地為由，令買主認為有價差可圖
      ，而同意支付高額定金與被告己○○並簽定不動產買賣契
      約，嗣又均因被告辛○○不願簽約，而致買主之高額定金
      遭被告己○○沒收之可能。且本件系爭土地之出售價款，
      並非小數，總額高達2、3億元，不論是先前買主蔡立夫或
      本案之買主王戴榮，均非有資力投資此不動產之人，而是
      受被告辛○○及藍真民之謊言所誘騙，以為有轉手之價差
      可圖，而不惜借支大筆定金交付予被告己○○，若被告辛
      ○○不願購買時，並無資力可自行購買系爭不動產，則其
      所交付之定金，勢必遭被告己○○所沒收，是以，原告指
      稱被告辛○○及己○○共同詐騙王戴榮，並非全然不可採
      信。
（二）又查，被告己○○與蔡立夫等人簽約時，是以每坪9萬5千
      元出售，差不多同時段時，被告己○○又以每坪14萬元出
      售予林仁山及王戴榮；而被告辛○○及藍真民，在蔡立夫
      案時，表示願以每坪11萬5千元購買，於王戴榮案時，竟
      又表示願以每坪18萬元購買。若是有意出售不動產之人，
      對於不動產當時之市價，豈有不知之理，被告己○○於相
      同時期，以每坪相差4萬5千元（計算式:14 萬-9萬5千=4
      萬5千）之價格，分別2次出售同一筆土地予2組不同之買
      主，實難令人相信其有出售之真意；又被告辛○○之前已
      和蔡立夫接觸商談購買系爭土地之事，當時出價為每坪11
      萬5千元，幾乎同時期，竟又與王戴榮接觸商談購買同一
      筆土地，此時出價竟提高為每坪18萬元，若被告辛○○確
      有購買系爭土地之意思，豈有不直接找地主洽談，得以優
      惠之價錢購買之理，反倒是價錢越出越高，此舉顯與一般
      經驗及論理法則不符。是被告己○○及辛○○2人，於先
      後兩個案件之詐欺手法相同，1人扮演出售土地之地主，
      另1 人扮演願意高價購買土地之人，相互配合，並製造轉
      手即有豐富價差可圖之假象，致林仁山及王戴榮誤以為有
      利可圖，而與被告己○○簽訂不動產買賣契約，並支付被
      告己○○8千萬元之定金，嗣被告辛○○再假借理由不願
      購買，致王戴榮等人交付之定金遭被告己○○沒收等等，
      由此客觀之情形觀之，被告辛○○及己○○2人，顯有共
      同詐欺王戴榮之行為甚明。
（三）再查，被告己○○於沒收蔡立夫等人之定金後，即將其中
      傅黎志所交付之3千萬元定金退還予傅黎志；於沒收王戴
      榮等人之定金後，即將其中林仁山所交付之3千5百萬元定
      金（係林仁山向洪清良所借），退還予洪清良，此業據刑
      事判決所認定之事實，且為被告己○○所不爭執，應堪信
      實。若被告己○○單純只是出售土地之地主，依約既得沒
      收定金，事後豈有要將部分之定金退回之理，是被告己○
      ○此舉益證其與被告辛○○及訴外人傅黎志、洪清良等人
      間，確有共同詐欺之意思聯絡無疑。
四、按因故意或過失，不法侵害他人之權利者，負損害賠償責任
    ；數人共同不法侵害他人之權利者，連帶負損害賠償責任，
    民法民法第184條、第185條第1項定有明文。又繼承，因被
    繼承人死亡而開始。繼承人自繼承開始時，除本法另有規定
　　外，承受被繼承人財產上之一切權利、義務。民法第1147條
    、第1148條分別定有明文。綜上所述，本件被告2人確有共
    同詐欺原告之被繼承人王戴榮繳交4,000萬元之定金，王戴
    榮於被詐欺後死亡，其繼承人即原告等人，自得依民法第18
    5條第1項之共同侵權行為法律關係及民法第213條第2項之規
    定，請求被告連帶賠償4,000萬元及自損害發生時起即自79
    年12月24日（用以支付定金之支票發票日為79年12月22日）
    起至清償日止，按年息5%計算之利息，為有理由，應予准許
    。
五、兩造陳明願供擔保請為宣告假執行或免為假執行，經核均與
    規定相符，爰分別酌定相當之擔保金額予以宣告。。
六、結論：
    本件原告之訴為有理由，依民事訴訟法第385條第1項前段、
    第85第2項、第390條第2項、第392條，判決如主文。
中　　華　　民　　國　　94　　年　　12　　月　　23　　日
                    民事第五庭法    　官　陶亞琴
以上正本係照原本作成
如對本判決上訴，須於判決送達後20日內向本院提出上訴狀
中　　華　　民　　國　　94　　年　　12　　月　　27　　日
                  　　　　　　法院書記官　吳芳玉
